臺灣高等法院刑事判決
111年度上易字第947號
上　訴　人　臺灣新北地方檢察署檢察官
被　　　告　白軒羽　
　　　　　　　　　　
　　　　　　　　　　
　　　　　　　　　　
上列上訴人因被告恐嚇案件，不服臺灣新北地方法院110年度訴
緝字第80號，中華民國111年4月26日第一審判決（起訴案號：臺
灣新北地方檢察署108年度偵字第14090號、第14091號、第14092
號、第14093號、第16062號、第25955號），提起上訴，本院判
決如下：
    主  文
原判決關於罪刑部分撤銷。
白軒羽犯恐嚇取財罪，處有期徒刑柒月。
其他（沒收部分）上訴駁回。
    事  實
一、白軒羽（綽號小白）知其與少年龔○翔（民國92年1月生，真
     實姓名年籍詳卷）間並無債權債務關係，竟於107年12月22
     日下午某時許，經友人沈○詰告知因另案糾紛，已將龔○翔
     押至○○市○○區○興路1段*號之○○工程有限公司（下稱○○公司
     ）（沈○詰所涉妨害自由犯行業經原審法院以109年度原訴
     字第37號判決有罪確定），白軒羽遂前往○○公司，基於意
     圖為自己不法所有之恐嚇取財犯意，撥打電話予龔○翔之父
     龔○元恫稱：龔○翔積欠伊集團毒品債務新臺幣（下同）13
     萬5,000元，若不交錢就見不到龔○翔，且伊知悉渠等住所
     ，若不兌現將對渠等家人不利等語，致龔○元心生畏懼應允
     支付6萬元，並於同年月26日晚間7、8時許，在新北市中和
     區○○路***號之○○診所前交付6萬元予白軒羽。
二、案經龔○元訴由內政部警政署刑事警察局移送臺灣新北地方
    檢察署（下稱新北地檢署）檢察官偵查起訴。
    理  由
一、證據能力：
　　按被告以外之人，於審判外之陳述，雖不符刑事訴訟法第15
    9條之1至第159條之4之規定，而經當事人於審判程序同意作
    為證據，法院審酌該言詞陳述或書面陳述作成時之情況，認
    為適當者亦得為證據。當事人、代理人或辯護人於法院調查
    證據時，知有第159條第1項不得為證據之情形，而未於言詞
    辯論終結前聲明異議者，視為有前項之同意。刑事訴訟法第
    159條之5定有明文。本案下列所引用被告以外之人於審判外
    之陳述，經檢察官及被告白軒羽均同意作為證據，且迄本案
    言詞辯論終結時均未爭執證據能力，本院審酌該證據資料製
    作時之情況，亦無違法不當或證明力明顯過低之瑕疵，以之
    作為證據應屬適當，依上開規定，認該供述證據具證據能力
    。至卷內所存經本判決引用之非供述證據部分，經核與本件
    待證事實均具有關聯性，且無證據證明係違反法定程序所取
    得，依刑事訴訟法第158條之4反面解釋，均有證據能力。
二、認定事實：
　　訊據被告矢口否認有何恐嚇取財犯行，辯稱：伊固有向龔○
    元收取6萬元，然僅係催討龔○翔所積欠之債務，並未恐嚇龔
    ○元云云。經查：
　㈠被告於107年12月22日下午某時許，因沈○詰告知龔○翔在○○公
    司內，遂前往該處，以電話要求告訴人龔○元給付款項，並
    於同年月26日晚間7、8時許，在○○診所前向告訴人收取6萬
    元等情，業據被告所供承，核與證人即告訴人、龔○翔、沈○
    詰證述情節相符，並有被告與告訴人間通訊軟體LINE對話紀
    錄擷圖在卷可稽（參新北地檢署108年度偵字第14092號卷〈
    下稱偵卷〉第51頁），堪認屬實。
　㈡據證人即告訴人證稱：綽號「小白」之被告來電聲稱，我兒
    子龔○翔欠他們集團13萬5,000元的毒品錢，如果沒交錢就見
    不到我兒子，並恐嚇說知道我家住處，不怕我不兌現，否則
    將對我家人不利，我深怕之後該集團日後會不斷危及我家人
    生命、身體、財產上的安全，經過討價還價後約定6萬元，
    並於3天後在○○診所交付6萬元給對方等語（見新北地檢署10
    8年度他字第1132號卷〈下稱他卷〉卷一第102至103頁、卷二
    第11至13頁）；證人龔○翔亦證稱：伊於107年12月22日遭沈
    ○詰的人帶回○○公司後，有在公司內看到被告，被告有打電
    話給伊父親龔○元要錢，一開始說13萬元，後來商討成6萬元
    ，龔○元說3天後給錢等語（見他卷第17頁），堪認被告確以
    恐嚇之方式使告訴人交付財物。
　㈢被告固辯稱：伊僅係請求告訴人代為償還龔○翔積欠之債務，
    並無恐嚇取財之犯意云云。惟被告就龔○翔究竟積欠何人及
    何種債務，於警詢及偵訊時稱：龔○翔是積欠李○霖錢，金額
    約7、8萬元，由我代李○霖催討云云（見偵卷第34、73至78
    頁），於原審準備程序時改稱：是龔○翔跟我借錢跟欠我酒
    單錢，就是我們一起去喝酒，他叫我先付，欠了10幾萬元云
    云（見原審109年度原訴字第37號卷〈下稱原訴卷〉三第106頁
    ），復於原審訊問時復改稱：是龔○翔去賭博欠錢跟伊借現
    金，是案發前半年借的，金額約5、6萬元云云（見原訴卷四
    第442頁），於本院準備程序時又改稱：我跟龔○翔沒有債務
    糾紛，是龔○翔跟我朋友「小剛」間有賭債糾紛欠了10幾萬
    元，因為「小剛」還欠我20萬元，說龔○翔要還款，就叫龔○
    翔出來協調云云（見本院卷第97頁），供詞前後矛盾不一，
    已有可疑，亦與告訴人前所證稱被告係以龔○翔積欠毒品款
    項索討有間，復據證人龔○翔到庭證稱：伊跟被告、李○霖及
    「小剛」3人均無債權債務關係，伊沒有欠他們3人賭債、酒
    錢跟欠款等語（見本院卷第135至137頁），即難認定被告與
    龔○翔間確有其所供稱之債權債務關係存在，則被告知此情
    形，仍以代償債務為由向告訴人恐嚇索討金錢，主觀上確有
    為自己不法所有之意圖及恐嚇取財之犯意，其上開辯解，即
    屬無據。
　㈣綜上所述，本案事證明確，被告犯行堪以認定，應依法論科
    。
三、論罪：
　㈠被告行為後，刑法第346條固於108年12月25日修正公布，並
    於同年月27日施行，然僅就原定罰金數額，依刑法施行法第
    1條之1第2項本文規定意旨修正提高30倍，以增加法律明確
    性及使刑法分則各罪罰金數額具內在邏輯一致性，修正前、
    後之構成要件及法定刑度等實質內容並無變更，無有利或不
    利之情形，不生新舊法比較之問題，應依一般法律適用原則
    ，適用現行之裁判時法論處。
　㈡核被告所為，係犯刑法第346條第1項之恐嚇取財罪。
　㈢起訴書固認被告成年人故意對少年龔○翔為上開犯行，應依兒
    童及少年福利與權益保障法第112條第1項規定加重其刑，惟
    被告為本件恐嚇取財犯行之對象為告訴人，並無上開規定之
    適用餘地，檢察官上開主張容有誤會，附此敘明。
四、本院之認定：
　㈠原判決關於罪刑部分撤銷：
　⒈原審以被告涉犯刑法第304條第1項之恐嚇罪，予以論罪科刑
    ，固非無見，然原判決僅以被告之供述、告訴人所聽聞被告
    之轉述及證人沈○詰之陳述，即認被告主觀上認其與龔○翔具
    債權債務關係，而無為自己不法所有之意圖。惟查，被告關
    於與龔○翔間債權債務關係之供述，前後矛盾不一而無從採
    信，已如前述，而告訴人僅係聽聞被告之主張，證人沈○詰
    則僅證稱：伊打電話給被告，被告到場後就開始處理債務問
    題，但伊沒有聽到被告如何跟告訴人處理債務等語（見他卷
    二第387頁），所為證述亦均無從證明被告與告訴人間確存
    有債權債務關係，則被告知此情形，仍據以向告訴人恐嚇索
    討金錢，主觀上當有為自己不法所有之恐嚇取財犯意。檢察
    官上訴主張被告所為應構成恐嚇取財罪，為有理由，應由本
    院就原判決罪刑部分予以撤銷改判。
　⒉爰審酌被告正值青年，不思循正途賺取金錢，明知其與龔○翔
    間並無債權債務關係，竟趁龔○翔為沈○詰拘禁期間，以恐嚇
    方式向告訴人索討金錢得逞，所為即屬非當，犯後並矢口否
    認犯行，未見悔悟，兼衡以被告之犯罪動機、目的、手段、
    利得，及其自述國中畢業之智識程度、無業、未婚、無須扶
    養他人之家庭經濟狀況等一切情狀，量處如主文第2項所示
    之刑。
　㈡原判決關於沒收部分上訴駁回：
　　按刑法就沒收制度定性為刑罰及保安處分以外之法律效果，
    具有獨立性，而非刑罰（從刑）。另於刑事訴訟法第455條
    之27第1項前段規定：「對於本案之判決提起上訴者，其效
    力及於相關之沒收判決。」本件檢察官係就原判決有關罪刑
    部分提起上訴，效力自應及於沒收部分。而原判決就沒收部
    分，業已敘明：未扣案之被告取得之犯罪所得6萬元，應依
    刑法第38條第1項前段、第3項規定宣告沒收，於全部或一部
    不能沒收或不宜執行沒收時，追徵其價額；扣案行動電話1
    支（IMEI序號：35381108*******號），固為被告所有供犯
    本案所用之物，然沒收欠缺刑法上之重要性，其餘扣案西瓜
    刀、鐵鎚、電擊槍、信號彈、折疊刀、本票、借款同意書等
    物，則無證據證明與本案具關連性，均不予宣告沒收。經核
    原審就上開沒收部分之認定，於法均無違誤，應就此部分駁
    回檢察官之上訴。
五、被告經本院合法傳喚，無正當理由不到庭，爰不待其陳述，
    為一造辯論判決。
據上論斷，應依刑事訴訟法第368條、第369條第1項前段、第364
條、第371條、第299條第1項前段，刑法第346條第1項，刑法施
行法第1條之1第1項，判決如主文。
本案經檢察官陳怡君提起公訴，檢察官劉新耀提起上訴，檢察官
陳慧玲、張瑞娟到庭執行職務。
中　　華　　民　　國　　111 　年　　9 　　月　　29　　日
                  刑事第八庭  審判長法　官  陳世宗
                                    法　官  呂寧莉
                                    法　官  林呈樵
以上正本證明與原本無異。
不得上訴。
                                    書記官  謝雪紅
中　　華　　民　　國　　111 　年　　9 　　月　　29　　日
附錄：本案論罪科刑法條全文
中華民國刑法第346條
意圖為自己或第三人不法之所有，以恐嚇使人將本人或第三人之
物交付者，處6月以上5年以下有期徒刑，得併科3萬元以下罰金
。
以前項方法得財產上不法之利益或使第三人得之者，亦同。
前二項之未遂犯罰之。